【裁判字號】    91,交聲,572
【裁判日期】    920219
【裁判案由】    聲明異議
【裁判全文】
臺灣高雄地方法院交通事件裁定                    九十一年度交聲字第五七二號
    原處分機關  高雄巿交通事件裁決所
    異  議  人  乙○○  男六十六歲（民國二十五年二月二十九日生）
    即受處分人
右列受處分人因違反道路交通管理處罰條例案件，對於高雄市交通事件裁決所九十一
年九月四日所為之處分（原處分：高市交裁字第裁三二ＫＡＢ二０一六九九號），聲
明異議，本院裁定如左：
    主  文
異議駁回。
    理  由
一、本件異議意旨如附件聲明異議狀所載。
二、按汽車行駛至交叉路口，其行進轉彎應遵守燈光號誌或交通警察之指示；又汽車
    駕駛人，行經有燈光號誌管制之交叉路口闖紅燈者，處新台幣一千八百元以上五
    千四百元以下罰鍰，道路交通安全規則第一百零二條第一項第一款、道路交通管
    理處罰條例第五十三條分別定有明文。
三、經查，本件異議人乙○○所駕駛之車牌號碼ＤＪ─五九四０號自用小客車於九十
    一年八月三日九時十八分行經雲林縣西螺鎮○○路、延平路交岔口時，因闖紅燈
    經雲林縣警察局西螺分局西螺派出所執勤員警丁○○、甲○○當場舉發，並製作
    舉發道路交通管理事件通知單交付予異議人等情，除有前開通知單一紙在卷外，
    並經證人即當場取締之員警丁○○、甲○○就是時該路口路況、號誌位置及異議
    人違規等節，於本院調查時丁○○證述：「本件交通事件確實是我們取締的，確
    實大同路上南北向的號誌是同步的，這個路口不是一般的十字路口，大同路南北
    向停止線距離約三、四十公尺，當時大同路我們車道的沒有什麼車子，他們車道
    只有異議人及證人丙○○的車子，當時我們警備車已經停紅燈了，他們二部車子
    是在紅燈時越過停止線，前面那一部車子越過停止線後就停在路邊，第二部即異
    議人的車子就直接越過停止線之後就直接左轉延平路，我們發現之後，我們就跟
    在他的後面將他攔下來。自大同路停止線到延平路的交叉路口約三十公尺。異議
    人直接左轉之後，我們就開啟警示燈右轉向前攔下異議人的車子，後面異議人友
    人的車子也才跟著左轉過來，當時異議人友人車子沒有開單，是他在越過停止線
    之後就停止了」等語，員警甲○○證陳：「當時由我開警備車載丁○○，我們在
    北向南的大同路等紅燈時，約過了五秒就發現異議人的車子闖紅燈越過停止線直
    接左轉延平路，我們就上前攔下異議人。因異議人友人的車子在越過停止線之後
    就停止了，這是較小的違規所以我們沒有取以取締，因異議人的車子是闖紅燈直
    接左轉規違情節較重大，所以我們就上前取締，異議人友人的車子當時我們不確
    定是否就是第一部的車子，所以就沒有開單告發」等語明確，並有該路口之路況
    、號誌位置照片四幀及現場圖一紙附卷可稽，而按執行交通勤務之警員開單舉發
    違反道路交通管理處罰條例所列之違規事實，本質上為行政處分，係公務員基於
    職務上之權力，依法就特定之具體事件所為之具公法上效果之單方面行政行為，
    基於公務員為公法上行為具有公信力之原則，該行政行為當可被推定為真正，且
    其據以依法處分之事實認定亦為正確無誤，本件異議人雖於本院調查時辯稱：「
    在取締當時我沿著大同路直行，由南向北，要左轉延平路，當時證人丙○○開在
    我前面，我是緊接在他後面，他過了延平路沒有左轉，我就停在延平路交叉路口
    中間準備要左轉，當時我開到交叉路口時我的車道還是綠燈，我沒有闖紅燈，當
    時因我發現對向車道有警備車，我以為他們要直走，所以我就先暫停在交叉路中
    間要讓他們先直行，因當時警備車車速很慢而且號誌也由綠燈轉換成黃燈並轉換
    成紅燈，警備車就停在他們車道的停止線之後，他們停了之後，我就左轉，因想
    說他們不走了，我就左轉，我左轉當時大同路的號誌才是紅燈。當時大同路上車
    流量不多，當時就只有我與丙○○這二部車，延平路東西向當時路口也沒有車子
    ，我當時幾乎沒有速度，因為在等對向警備車直行。我左轉之後，警備車就自後
    面追過來將我攔下來，在庭上的丁○○警員就在開紅單，我問他在寫什麼，他說
    我闖紅燈，我說我那有闖紅燈，丁○○警員就說我可以去申訴，之後丙○○因發
    現開錯路，有迴轉回來延平路，發現我被警攔下來，他也停下車並下車，另一名
    在庭上的警員就說，他有看到我們二部車同時闖紅燈，大同路與延平路路口很大
    。我在左轉當時雖然大同路號誌是紅燈，但我是在之前的綠燈時已經開進交叉路
    口，是為了要禮讓直行的警備車，否則我早就左轉了，而且我也不會笨到說看到
    警備車還硬要闖紅燈左轉，而且當時員警取締我的時候態度非常惡劣」云云，及
    證人即異議人同行之另一自小客車駕駛丙○○亦證述：「當時我是開在乙○○的
    前面，我們是二部車緊臨，當時大同路上的車流量不多，前後車子就可以依照平
    常速度前進，當時我們二部車都已通過停止線而且號誌還是綠燈，延平路及大同
    路的交叉路口不是一般的十字交叉路口，因我不知道路，我過了大同路的停止線
    後我就先停在路邊找路，當時乙○○也是跟在我後面過了停止線，當時都還是綠
    燈。當時對向大同路有車子但不多，要過交叉路口，我看到時，乙○○就在這個
    路口等直行車過去，過了一下子大同路號誌才變成紅燈了，在警備車之前的車子
    已經通過了，因號誌要變紅燈了，警備車就停在停止線的後面，當時大同路及延
    平路的車流量都正常，可以用正常速度前進。自大同路的停止線到延平路交叉路
    口很長的約有一百公尺，大同路上對向車道的號誌與我們這個車道的號誌是一致
    的，我停在路邊時，發現對向車道有車子陸續通過這個交叉路口，但車子不多。
    本來我車子是開在乙○○前面，後來我停的位置還是在大同路交叉路那一段的路
    邊，後來乙○○的車子就超越我的車子在延平路的路口那邊等著要左轉，他要左
    轉時大同路的號誌已經變成紅燈了，他就左轉過去，我看到他左轉我就跟他左轉
    過去，當時我跟著左轉時大同路號誌還是紅燈。在我們還沒有左轉之前，越過大
    同路的停止線時大同路都是綠燈，所以我們是在綠燈時越過大同路的停止線往前
    開。我是在警備車已經攔乙○○下來之後，我才到達，我到達後我就下車，發現
    在庭上這二位證人其中一位已經在開單了，當時在場警員較年長戴眼鏡的那一位
    即在庭上的丁○○態度很惡劣」等語以為迴護，惟證人丙○○與異議人既係朋友
    關係，且據取締之員警證述其本身亦涉有違規之事實，僅因員警本於裁量權之判
    斷，認其違規情節較輕而未予取締，是準此，能否置取締之二員警之證詞於不論
    ，而逕以證人丙○○前開之證言以為異議人有利之認定，尚非全無商榷之處；況
    酌以異議人於違規前係緊隨於證人丙○○所駕車輛之後，而證人丙○○對該路線
    又非熟稔，且係邊開邊找路，此為證人丙○○自陳在卷，及該路口之大同路上二
    號誌間又相距三、四十公尺之遠，則對於坐在車內，邊找路邊駕駛之丙○○及駕
    車緊隨其後之異議人乙○○而言，是否可同時兼顧二人車道上之號誌及對向路口
    之號誌情形，而明確知悉渠等越過該路口停止線時仍屬綠燈乙節，亦非無疑；再
    者相對於取締之員警二人係於該路口停等紅證時，發現對向車道之異議人及證人
    丙○○有闖紅燈等節觀之，衡情亦以二員警對該路口是時之號誌究係紅燈或綠燈
    乙節較異議人及證人丙○○為清楚，而認二員警之證詞較為可採。此外，異議人
    既未能再提出其他證據以資證明其確無違規之行為，及執勤之員警於取締時有何
    違法之情形存在，則異議人有上述違規行為應堪認定，原處分機關依道路交通管
    理處罰條例第五十三條第一項之規定裁處罰鍰新臺幣二千七百元，核無違誤，本
    件異議人之異議顯無理由，依法應予駁回。
四、據上論斷，應依道路交通案件處理法第十九條，裁定如主文。
中      華      民      國    九十二    年      二      月     十九     日
                                  臺灣高雄地方法院交通法庭
                                      法    官  柯彩燕
右正本證明與原本無異。
如不服本裁定，應於裁定送達後五日內，向本院提出抗告狀。
                                書記官    楊真芬
中    華    民    國      九十二      年      二      月     二十一     日


司法院資訊處製作；財團法人民間司法改革基金會備份。
